【裁判字號】    90,自,50
【裁判日期】    900712
【裁判案由】    強盜等
【裁判全文】
臺灣高雄地方法院刑事判決                              九十年度自字第五號
    自  訴  人  丁○○
    自訴代理人  吳春生律師
    被      告  丙○○
    指定辯護人  乙○
右列被告因強盜等案件，經自訴人提起自訴，乙○判決如左：
    主  文
丙○○以強拉之非法方法，剝奪人之行動自由，處有期徒刑伍月，如易科罰金，以
佰元折算壹日。
    事  實
一、丙○○與丁○○原係同居男女朋友關係，二人分手時因金錢糾葛迭生爭執。於民
    國九十年一月二十日晚上八時許，丁○○駕駛其所有車牌號碼ＶＣ－五七八八號
    自用小客車，途經高雄市○○區○○路與灣中街交岔路口，正值紅燈暫停等待之
    際，適遇丙○○騎乘車牌號碼ＹＺＹ－六六二號機車行經該處，丙○○欲使丁○
    ○下車商談解決雙方債務糾紛，竟基於強制丁○○下車談判之妨害行動自由及毀
    損、傷害之犯意，先騎乘上開機車攔阻於莊女之車前，使其無法前進，並因伸手
    拉開駕駛座車門未果，又以其所配戴之安全帽將該車左前方駕駛座車窗玻璃完全
    打碎，足以生損害於丁○○，並因玻璃打碎致丁○○受有頭部外傷併顏面多處擦
    傷之傷害；復伸手入車窗內拿取莊女之汽車鑰匙及遙控器，妨害其行使權利，並
    強拉莊女下車，剝奪其行動自由，丁○○下車後與丙○○拉扯並伺機取回汽車鑰
    匙及遙控器，旋欲駕車離去，丙○○見狀後承續上開強制之犯意，將莊女掛於胸
    前之行動電話一支（廠牌型號：摩托羅拉Ｖ八０八八）取走，妨害其行使行動電
    話之權利，且為阻止莊女伸手拿回，亦基於同上傷害、毀損之概括犯意，持安全
    帽毆打莊女之左手，將其左手上所戴之玉鐲一只打碎，足生損害於丁○○，並致
    丁○○受有雙手多處擦傷、左前臂挫傷等傷害。嗣經路人報警，丙○○遂持該丁
    ○○所有之行動電話倉皇逃逸。
二、案經自訴人提起自訴。
    理  由
一、訊據被告丙○○固供承有於右揭時、地騎乘上開機車遇到自訴人丁○○，雙方因
    口角爭執發生肢體拉扯及拿走自訴人手機後即騎車離去等情，惟矢口否認有何自
    訴人所指之持安全帽毀損車窗玻璃、玉鐲，及搶奪行動電話而施暴傷害自訴人等
    犯行，辯稱：自訴人之車窗玻璃是雙方拉扯間，自訴人手持排檔鎖不慎將之敲破
    ，手鐲是誰打壞，伊並未留意；也沒有因阻止自訴人駕車離去，而拿走其車鑰匙
    及遙控鎖；伊未毆打自訴人，自訴人身上的傷不知從何而來云云。另辯以：雙方
    之前即有債務糾紛，伊取走該手機之用意是要自訴人出面解決等語。
二、然查：
（一）前揭被告如何騎乘機車攔阻自訴人，為強逼自訴人與其商談解決債務糾紛，而
      以安全帽打破自訴人之車窗玻璃並拿走其車鑰匙及遙控鎖，復強拉自訴人下車
      談判，雙方因而拉扯，自訴人趁機取回車鑰匙及遙控鎖後旋欲離去，被告因見
      自訴人要駕車離去，旋強行取走該手機，自訴人欲取回，被告繼之持安全帽打
      傷自訴人及打斷其手鐲一只，倉促逃離現場等情，業據自訴人於乙○調查及審
      理程序指訴明確，核與證人甲○○即自訴人同車搭載之友人到庭結證稱：九十
      年一月二十日晚上八時，伊搭乘自訴人的車子，行經大順路與鼎山街路口，被
      告騎乘機車出來攔阻，被告先要打開車門，打不開後回去機車取安全帽，用安
      全帽砸毀駕駛座的車窗，拉自訴人下車，並搶走車鑰匙，自訴人將車鑰匙搶回
      後，被告趁機搶走自訴人掛在胸前的手機，自訴人拉住被告衣領不讓被告離去
      ，被告拿安全帽打自訴人之手，被告趁機逃走並將行動電話取走等語相符（九
      十年五月七日乙○訊問筆錄參見），證人與被告既無夙怨嫌隙，應無故為設詞
      攀誣構陷之可能，是其證詞堪可採信；復有乙○依職權函調之自訴人九十年一
      月二十日向高雄市政府警察局三民第二分局報案工作紀錄影本、高雄醫學院附
      設中和紀念醫院驗傷診斷證明書各一份，及汽車毀損照片三幀、斷裂之該玉鐲
      一只等存卷可佐。被告先辯稱：未取走自訴人之手機云云（見乙○九十年四月
      二日訊問筆錄），嗣又改稱：確有取走自訴人之手機等語（乙○同年五月七日
      訊問筆錄參照），前後供述不一，其圖卸刑責之舉甚明。是被告上開所辯，純
      係畏罪避就之詞，尚難採信。
（二）另自訴人雖指訴被告搶走其手機，並基於搶奪後防護贓物之意，持安全帽毆打
      自訴人，涉有準強盜罪嫌云云。惟被告堅詞辯稱：雙方有債務糾紛，伊搶走手
      機用意在使自訴人出面解決等語，並經證人邱麗員即被告之前配偶於庭訊時陳
      稱：被告係其前夫，伊等係因被告與自訴人同居而離婚，與被告離婚之前，自
      訴人取走伊首飾大約價值二十多萬元，伊一直要求被告向自訴人取回首飾，本
      案發生之情形我沒有親眼目睹，首飾迄今尚未取回等情明確（九十年六月二十
      八日審判筆錄），衡情證人既因不滿被告外遇與人同居而與被告離婚，自無迴
      護偏頗被告之可能，是其上開證詞堪可採憑。參以被告曾於案發後至自訴人住
      處之管理室，欲找自訴人一情，業據被告自承在卷，並為自訴人所不否認，苟
      被告搶走該手機之始即具不法所有意圖，衡情僅需將之變賣得利或供己使用即
      足，何需再至自訴人住處欲找自訴人出面談判，足認被告所辯：雙方確有債務
      糾紛，被告取走自訴人手機之目的係欲自訴人出面解決一情屬實，堪可採信。
      此外，乙○復查無其他積極證據足資證明被告搶走該手機之際確具不法所有意
      圖，是自訴人所指之被告此部分犯行，尚與搶奪罪之構成要件有間，自無成立
      準強盜罪之可能，應僅為刑法第三百零四條之強制犯行甚明。
    綜上，事證明確，被告上開毀損、傷害、強制及妨害行動自由等犯行，均堪認定
    。
三、核被告上開毀損自訴人之車窗玻璃及手鐲之所為，係犯刑法第三百五十四條之毀
    損罪；強行取走自訴人所有之車鑰匙、遙控鎖及手機，妨害其行使權利之行為，
    係犯刑法第三百零四條第一項之強制罪；毆打自訴人致傷之所為，係犯刑法第二
    百七十七條第一項之普通傷害罪；又強拉自訴人下車之行為，已剝奪自訴人行動
    自由，核其此部分所為，應係犯同法第三百零二條第一項之妨害行動自由罪。其
    上開二次毀損自訴人車窗玻璃、玉鐲，二次強行取走自訴人車鑰匙、遙控鎖、手
    機之強制行為，及二次傷害自訴人之行為，均時間緊接，手法相同，所犯又係構
    成要件相同之罪，顯係基於概括犯意為之，皆為連續犯，應以一罪論並加重其刑
    。又被告所犯上開連續毀損罪、連續強制罪、連續傷害罪及妨害行動自由罪間，
    均有方法與結果之牽連關係，為牽連犯，應從一重之妨害行動自由罪論處。審酌
    被告素行尚可，有台灣高等法院被告全國前案紀錄表在卷可按，此次犯罪動機雖
    欲與自訴人解決債務糾紛，然手段可議，且迄今未與自訴人達成民事和解，賠償
    其損害，惟念其犯罪後態度尚佳，及自訴人所受傷勢尚屬輕微，損害非鉅等一切
    情狀，量處如主文所示之刑，併諭知易科罰金之折算標準。
據上論斷，應依刑事訴訟法第三百四十三條、第二百九十九條第一項前段，刑法第二
百七十七條第一項、第三百零二條第一項、第三百零四條第一項、第三百五十四條、
第五十五條、第四十一條第一項前段，罰金罰鍰提高標準條例第一條前項、第二條，
判決如主文。
中      華      民      國      九十      年      七      月    十二    日
                                  臺灣高雄地方法院刑事第六庭
                                      審判長法  官    趙家光
                                            法  官    李怡諄
                                            法  官    林韋岑
右正本證明與原本無異。
如不服本判決，應於判決送達後十日內，向乙○提出上訴狀。
                                            書記官    董明惠
中      華      民      國      九十      年      七      月    十二    日
附錄本判決論罪科刑法條
刑法第二百七十七條第一項：
傷害人之身體或健康者，處三年以下有期徒刑，拘役或一千元以下罰金。
刑法第三百零二條第一項：
私行拘禁或以其他非法方法，剝奪人之行動自由者，處五年以下有期徒刑、拘役或三百元以下罰金。
者，處三年以上十年以下有期徒刑。                                                                第一項之未遂犯罰之。
刑法第三百零四條第一項：
以強暴、脅迫使人行無義務之事或妨害人行使權利者，處三年以下有期徒刑、拘役或三
百元以下罰金。
刑法第三百五十四條：
毀棄、損壞前二條以外之他人之物或致令不堪用，足以生損害於公眾或他人者，處二年
以下有期徒刑、拘役或五百元以下罰金。


司法院資訊處製作；財團法人民間司法改革基金會備份。
